最高法院刑事判決　　　　　　九十四年度台上字第四一二七號
　　上　 訴　 人　台灣高等法院台中分院檢察署檢察官
　　上訴人即被告　乙○○
　　　　　　　　　　　　　街2.
　　　　　　　　　甲○○
上列上訴人等因被告等違反槍砲彈藥刀械管制條例案件，不服台
灣高等法院台中分院中華民國九十一年十月三日第二審判決（九
十一年度上訴字第七八六號，起訴案號：台灣彰化地方法院檢察
署八十九年度偵字第三二一０、三三七六號、九十年度偵字第五
０二號），提起上訴，本院判決如下：
    主  文
原判決撤銷，發回台灣高等法院台中分院。
    理  由
本件原判決認定已判刑確定之張凱皇於民國八十九年二月間，在
台中市第一廣場以新台幣（以下同）二萬元之價格，購得仿ＷＡ
ＬＴＨＥＲ廠半自動手槍製造之可發射子彈具有殺傷力之槍枝一
枝（含彈匣一個，槍枝管制編號0000000000號）及具
有殺傷力之改造子彈二顆，即未經許可持有之，並將該槍枝藏放
在南投縣竹山鎮某處之土裡等處或帶在身上，或放在其車上。嗣
因張凱皇於八十九年四月中旬得知陳炳煌積欠上訴人即被告乙○
○七萬元之債務逾期未清償，為替乙○○討回該筆債務，張凱皇
遂於八十九年四月二十一日晚上，攜帶上開在台中市第一廣場購
買之槍枝一枝、改造子彈二顆，及受友人蘇文賢（已死亡）之託
，代為保管仿ＳＭＩＴＨ＆ＷＥＳＳＯＮ廠轉輪手槍製造可發射
子彈具有殺傷力之仿造槍枝一枝（槍枝管制編號：000000
0000號）及具有殺傷力之口徑０．三八吋制式轉輪手槍彈六
顆至彰化縣彰化市○○里○○路一九八之十六號黃源復（另經檢
察官為不起訴處分）開設之「古都ＫＴＶ」，與在該處之乙○○
、上訴人即被告甲○○及另一姓名、年籍不詳綽號「阿全」之成
年男子共同基於剝奪他人行動自由及強制清償債務之犯意聯絡，
張凱皇將其所攜帶之上開仿ＷＡＬＴＨＥＲ廠半自動手槍製造之
槍枝一枝及改造子彈二顆交給甲○○持有，自己則攜帶仿ＳＭＩ
ＴＨ＆ＷＥＳＳＯＮ廠轉輪手槍製造之槍枝一枝及口徑０．三八
吋制式轉輪手槍彈六顆，而分乘乙○○所駕駛之車牌號碼Ａ八─
六九八七號自用小客車及綽號「阿全」所駕駛之不詳車號之汽車
，於同日晚上十時許至彰化縣鹿港鎮果菜市場之夜市內，由張凱
皇下車持槍，將陳炳煌及其友人黃文忠強押至「阿全」所駕駛之
小客車上，以此非法方式剝奪陳炳煌、黃文忠二人之行動自由。
張凱皇、乙○○、甲○○及「阿全」等人開車將陳炳煌、黃文忠
押回「古都ＫＴＶ」後，張凱皇、乙○○、甲○○三人即共同將
陳炳煌、黃文忠二人押至古都ＫＴＶ旁之小路邊，由張凱皇持槍
敲打陳炳煌頭部，並恐嚇陳炳煌「不還錢我請你吃子彈」等語，
共同以此等強暴方式使陳炳煌、黃文忠二人行無義務之事即簽發
本票，陳炳煌、黃文忠二人因對方拿槍，因而心生畏懼，陳炳煌
乃簽發面額各七萬元、十萬元、十萬元及十五萬元，共計四十二
萬元之本票四張，黃文忠亦被迫簽發面額為十五萬元、十萬元、
十萬元，共計三十五萬元之本票三張，並交乙○○收受陳炳煌、
黃文忠二人所簽發之如原判決附表所示之七張本票後，並要陳炳
煌在八十九年四月二十四日打電話給乙○○，要渠等準備七萬元
給乙○○後，始由乙○○於翌日凌晨一時許，將陳炳煌、黃文忠
二人載回鹿港鎮釋放，前後計非法剝奪陳炳煌、黃文忠二人之自
由達約三小時。甲○○隨後將張凱皇交給其持有之槍、彈放在彰
化縣秀水鄉○○村○○街義興二十九左二電線桿下。嗣於八十九
年四月二十四日晚上六時十分許，乙○○與黃文忠相約在彰化市
○○○路與崙美路口交付七萬元時，為警查獲，警方再於同日晚
上八時許，在彰化縣彰化市○○路一九八之十六號古都ＫＴＶ查
獲張凱皇，並帶同張凱皇至其放在該ＫＴＶ之車牌號碼ＰＯ─一
四八九號自用小客車內起出仿ＳＭＩＴＨ＆ＷＥＳＳＯＮ廠轉輪
手槍製造可發射子彈具有殺傷力之仿造槍枝一枝（槍枝管制編號
：0000000000號）及具有殺傷力之口徑０．三八吋制
式轉輪手槍彈六顆。張凱皇於翌日移送到台灣彰化地方法院檢察
署訊問，甲○○亦至檢察署欲探望張凱皇，而為警發現共犯甲○
○，乃上前盤查，甲○○始自白犯案，甲○○並於八十九年四月
二十五日晚上八時許，帶警方至彰化縣秀水鄉○○村○○街義興
二十九左二電線桿下起出上開仿ＷＡＬＴＨＥＲ廠半自動手槍製
造之可發射子彈具有殺傷力之槍枝一枝（槍枝管制編號0000
000000號）及具有殺傷力之改造子彈二顆（其中一顆，於
鑑定時試射）等情。因而維持第一審關於論處上訴人等共同未經
許可持有可發射子彈具有殺傷力之槍枝（乙○○累犯）罪刑部分
之判決，駁回上訴人等在第二審之上訴，固非無見。
惟查：(一)、槍砲彈藥刀械管制條例所稱之手槍，並不限於正式兵
工廠所產製之制式手槍；非法製造者所仿製之槍枝，其殺傷力如
與制式手槍相若或超過制式手槍，亦屬手槍範圍。故被告非法持
有之仿造槍枝，是否屬於上開條例所管制之手槍，或屬該條例所
管制之其他可發射金屬或子彈具有殺傷力之槍枝，應視槍枝本身
之構造與威力而定，並非以其是否屬於制式槍枝為斷。苟經鑑定
結果，該仿造槍枝構造精良，型式及性能與一般制式手槍相當，
即應成立非法持有手槍罪；如其構造粗糙，雖可發射子彈具有殺
傷力，但威力不強，則僅成立非法持有其他可發射金屬或子彈具
有殺傷力之槍枝罪。本件查扣之共犯張凱皇所持有（原蘇文賢所
有，請張凱皇代為保管），用以犯本案之槍枝一枝，經送內政部
警政署刑事警察局鑑定結果：送鑑制式３５７轉輪手槍一枝（槍
枝管制編號：0000000000號），認係由仿ＳＭＩＴＨ
＆ＷＥＳＳＯＮ廠轉輪手槍製造之仿造槍，槍管內具六條左旋之
來復線，機械性能良好，可擊發子彈，認具殺傷力，有該局鑑驗
通知書在卷可稽（見偵字第三二一０號卷第九十頁），該槍枝之
槍管內既具有六條左旋之來復線，機械性能良好，可擊發子彈，
具殺傷力，則該槍之構造與威力似與制式手槍相若，何以非屬手
槍，而係威力不強之其他可發射子彈具殺傷力之槍枝？原判決未
詳予審認說明，即遽認被告等非法持有此槍枝，係成立上開條例
第十一條第四項未經許可持有其他可發射子彈具殺傷力之槍枝罪
，顯有可議。(二)、有罪判決書所記載之犯罪事實，為論罪科刑適
用法律之基礎，必須詳加記載，使事實與理由互相一致，方為合
法。原判決理由欄說明被告二人與共犯張凱皇、綽號「阿全」之
成年男子就分由甲○○、張凱皇持有槍枝、子彈犯案部分，均係
犯槍砲彈藥刀械管制條例第十一條第四項、第十二條第四項之罪
，其彼此間有犯意聯絡及行為分擔，均為共同正犯。然查原判決
事實欄並未明確認定記載被告二人及另二名共犯有共同非法持有
上開槍、彈之犯意聯絡，亦未記載乙○○及綽號「阿全」者就非
法持有槍、彈犯行，有何行為分擔，致事實有欠明瞭，本院無從
判斷原判決適用之當否，亦有未合。(三)、原判決既認被告等迫令
陳炳煌、黃文忠簽發本票，使其二人行無義務之事之行為，應視
為其以非法方法剝奪他人行動自由犯行之一部，無庸另論以刑法
第三百零四條第一項之罪，而認第一審判決併論以刑法第三百零
四條第一項之罪為不當，則自應將適用法則不當之第一審判決撤
銷改判，乃原判決又維持第一審判決，自有違誤。(四)、原判決既
認僅陳炳煌積欠乙○○七萬元債務逾期未清償，黃文忠並未欠乙
○○任何債款，則被告等及共犯何以強迫黃文忠簽發三張共三十
五萬元之本票？何以又強迫陳炳煌簽發超過七萬元之四張共四十
二萬元本票？被告等是否有不法所有之意圖有強迫陳炳煌、黃文
忠簽發本票？原審就此未予詳查釐清，即遽行判決，亦有調查未
盡及判決理由欠備之違法。檢察官及被告等上訴意旨指摘原判決
違法，尚非全無理由，應認有發回更審之原因。
據上論結，應依刑事訴訟法第三百九十七條、第四百零一條，判
決如主文。
中　　華　　民　　國　九十四　年　　八　　月　　四　　日
                      最高法院刑事第十庭
                          審判長法官  賴　忠　星
                                法官  王　居　財
                                法官  林　開　任
                                法官  林　立　華
                                法官  孫　增　同
      本件正本證明與原本無異
                                      書  記  官
中　　華　　民　　國　九十四　年　　八　　月　 十二 　日
                                                      Ｑ
